臺灣彰化地方法院民事判決
110年度訴字第287號
原      告  台灣糖業股份有限公司

法定代理人  陳昭義  
訴訟代理人  林益輝律師
被      告  陳尚志  
訴訟代理人  陳林未  

            陳尚斌  
上列當事人間請求返還土地事件，本院於民國110年7月26日言詞
辯論終結，判決如下：
    主  文
被告應將坐落彰化縣○○鎮○○段00地號土地，如附圖(即彰化縣北
斗地政事務所110年4月9日北土測字第525號土地複丈成果圖)所
示編號C、面積15平方公尺，編號D、面積7平方公尺等地上物拆
除，併將土地交還予原告。
訴訟費用由被告負擔。
本判決第一項得假執行。
事  實  及  理  由
壹、程序方面：
  按不變更訴訟標的，而補充或更正事實上或法律上之陳述者
    ，非為訴之變更或追加。民事訴訟法第256條定有明文。
　　本件原告起訴時，原聲明為㈠被告應將坐落彰化縣○○鎮○○段0
    0地號土地如附圖A所示位置、面積76平方公尺之地上物拆除
    ，併將土地交還予原告。㈡請准原告提供擔保，宣告假執行
    。㈢訴訟費用由被告負擔。嗣於訴訟進行中，依本院履勘實
    測結果改易原聲明請求為㈠被告應將坐落彰化縣○○鎮○○段00
    地號土地，如110年4月22日彰化縣北斗地政事務所土地複丈
    成果圖所示B位置、面積59平方公尺，C位置、面積15平方公
    尺，D位置、面積7平方公尺等地上物拆除，併將土地交還予
    原告。㈡請准原告提供擔保，宣告假執行㈢訴訟費用由被告負
    擔。是其所為，並未變更訴訟標的，而僅係補充事實上之陳
    述，使訴之聲明更為完足、明確，於法核無不符，應予准許
    。
　按訴狀送達後，原告不得將原訴變更或追加他訴。但有下列
    各款情形之一者，不在此限：二、請求之基礎事實同一者。
    三、擴張或減縮應受判決事項之聲明者。七、不甚礙被告之
    防禦及訴訟之終結者。民事訴訟法第255條第1項第2款、第3
    款、第7款、定有明文。查，原告於本院言詞辯論期日當庭
    撤回拆除附圖編號B之請求，原告所為，係屬請求拆除原告
    所有土地之地上物，或屬請求之基礎事實同一者，或屬擴張
    或減縮應受判決事項之聲明者。是依首揭民事訴訟法規定，
    應予准許。
貳、原告主張：
　兩造就原告所有坐落彰化縣○○鎮○○段00地號土地(下稱系爭土
    地)，於民國(下同)107年12月19日訂立農業用地租賃契約書
    (下稱系爭契約)，約定將系爭土地内132平方公尺出租予被
    告作為農作使用，租賃期間自108年1月1日至111年12月31日
    止，惟原告於109年10月間發現被告於系爭土地上如附圖(即
    彰化縣北斗地政事務所110年4月9日北土測字第525號土地複
    丈成果圖)所示編號B位置、面積59平方公尺、編號C位置、
    面積15平方公尺，編號D位置、面積7平方公尺蓋建鐵皮屋違
    約使用，原告為此於109年10月5日以中溪資字第1094207662
    號函函請被告文到後30日内清除地上物恢復農業使用，否則
    將終止租約，惟被告仍拒絕拆除，原告遂以本件起訴狀作為
    終止系爭契約之意思表示，是兩造間之租賃關係已然終止，
    原告現無法律上權利占用系爭土地，爰依系爭契約及民法第
    767條法律關係請求被告應將上開土地上等地上物拆除，並
    交還土地予原告等語。
　並聲明：㈠被告應將坐落彰化縣○○鎮○○段00地號土地，如110
    年4月9日彰化縣北斗地政事務所土地複丈成果圖所示，編號
    C、面積15平方公尺，編號D、面積7平方公尺等地上物拆除
    ，併將土地交還予原告。㈡請准原告提供擔保，宣告假執行
    。㈢訴訟費用由被告負擔。
參、被告答辯稱：　　
　伊有占用貨櫃之事實，但圍牆部分已經拆除。先前協調時，
    對方說屋頂拆掉，圍牆不用拆，但到第三次協調時，全部都
    要拆，對方三次協調，三次都不一樣。伊雖占用原告土地，
    但伊有意願要承租等語。
　並聲明：㈠請求駁回原告之訴及其假執行之聲請。㈡訴訟費用
    由原告負擔。
肆、得心證之理由：　　
　原告主張兩造間就原告所有系爭土地內132平方公尺，訂有系
    爭契約，約定作為農作使用，租賃期間自108年1月1日至111
    年12月31日止，惟原告於109年10月間發現被告於系爭土地
    ，如附圖所示編號B位置、面積5 9平方公尺（因已拆除， 
    故此部分巳撤回）編號C，編號D位置蓋建鐵皮屋違約使用，
    原告遂於109年10月5日函請被告於文到後30日内清除地上物
    恢復農業使用，否則終止租約，惟被告仍予拒絕，原告即以
    本起訴狀達作為終止契約之意思表示，兩造間之租賃關係既
    經終止，被告即無法律上權利占用系爭土地，爰依系爭契約
    及民法第767條法律關係請求被告應將上開土地上等地上物
    拆除，並交還土地予原告等語。被告則以伊有占用貨櫃之事
    實，但圍牆部分已經拆除，先前數次協調，原告要求均不同
    ，致伊無法如原告請求改善違約狀況，且伊有意願承租系爭
    土地等語置辯。
　經查：
　㈠原告主張兩造間就原告所有系爭土地內132平方公尺，訂有租
    賃契約，約定作為農作使用，租賃期間自108年1月1日至111
    年12月31日止，被告於系爭土地占用附圖所示編號C位置、
    面積15平方公尺，編號D位置、面積7平方公尺蓋建鐵皮屋違
    約使用（含已拆除之所示編號B位置、面積5 9平方公尺部分
    ），原告於109年10月5日函請被告於文到後30日内清除地上
    物恢復農業使用，被告迄今尚未改善，原告以本起訴狀為終
    止契約之意思表示等情，業具提出系爭土地登記謄本、農業
    用地租賃契約書、台糖公司中溪資字第1094207662號函、系
    爭土地現場照片2張(見本院卷第13頁至第33頁)，堪信為真
    實。
　㈡按所有人對於無權占有或侵奪其所有物者，得請求返還之，
    民法第767條第1項前段定有明文。查，系爭土地為原告所有
    ，有土地登記謄本附卷可稽（見本院卷第13頁），依系爭契
    約第二點約定「租賃土地，乙方(即被告)應作農作使用，不
    得作為其他使用」、第八條約定『本契約土地係按甲方(即原
    告)之「被占用土地處理要點」規定，依現況租出予乙方(即
    被告)，除訂約時之現有設施以外，乙方不得新設置相關農
    業設施，現有設施並不得辦理增建、改建。』，（見本院卷
    第17頁），又被告於系爭土地上堆置非農用之貨櫃，違約使
    用系爭土地如附圖所示編號C（面積15平方公尺）、D部分（
    面積7平方公尺），本院亦會同地政人員履勘現場確認屬實
    ，有本院勘驗筆錄、現場相片、彰化縣北斗地政事務所民國
    110年4月9日北土測字第525號複丈成果圖為證（見本院卷第
    63頁至第79頁、第93頁）。又被告對此到場不爭執，並表示
    現確有貨櫃占用系爭土地附圖編號C、D位置，但其有繼續承
    租系爭土地意願云云，則被告有違反系爭契約第二條、第八
    條之事由，堪信為真實，原告因此依據系爭契約第十條以本
    件起訴狀作為終止契約之意思表示，本件原告之起訴狀於11
    0年3月17日送達被告(見本院卷第49頁)，是自斯時起系爭契
    約即已合法終止，被告占有使用系爭土地即無法律上依據，
    從而，原告本於所有人之權利，依上揭法條規定，請求被告
    拆除系爭地上物，將土地返還原告，即有理由，應予准許。
  綜上所述，原告依民法第767 條及系爭租約約定，請求被告
    應將坐落彰化縣○○鎮○○段00地號土地上，如附圖所示，編號
    C、面積15平方公尺，編號D、面積7平方公尺等地上物拆除
    ，併將土地交還予原告。洵屬有據，應予准許。
伍、假執行之宣告：原告就其勝訴部分，因該部分價額未逾50萬
    元【（15+7)x13,000=286,000元）】，故依民事訴訟法第38
    9條第1項第5款規定，不待原告聲請，應依職權宣告假執行
    。
陸、本件判決之基礎已臻明確，兩造其餘攻擊防禦方法及舉證，
    核與判決無影響，爰不另一一論述，併此敘明。
柒、訴訟費用負擔之依據：民事訴訟法第78條、第389條第1項第
    5款。
中　　華　　民　　國　　110 　年　　8 　　月　　9　　日
                  民事第四庭    法　官　洪志賢
以上正本係照原本作成。
如對判決上訴，應於判決送達後20日內向本院提出上訴狀。如委
任律師提起上訴者，應一併繳納上訴審裁判費。
中　　華　　民　　國　　110 　年　　8 　　月　　9 　　日
                                書記官  林嘉賢